【裁判字號】    96,交聲,491
【裁判日期】    970107
【裁判案由】    聲明異議
【裁判全文】
臺灣臺南地方法院交通事件裁定         96年度交聲字第491號
移送機關    交通部公路總局嘉義區監理所台南監理站
異議人即
受處分人    甲○○
代  理  人  乙○○
上列受處分人因違反道路交通管理處罰條例案件，對於交通部公
路總局嘉義區監理所台南監理站民國96年6月6日所為之裁決處分
（處分案號：麻監裁罰字第裁74-ZDQ000083號），聲明異議，本
院裁定如下：
    主  文
原處分撤銷。
甲○○不罰。
    理  由
一、原處分意旨略以：異議人即受處分人甲○○（下稱異議人）
    所有牌照號碼8J-3289號自用一般小客車，遭警逕行舉發於
    民國（下同）95年7月8日2時4分，行經國道1號新營收費站
    南下第7車道，行駛高速公路，於駛進收費站繳費時，未依
    標誌指示過站繳費 (未申裝e通機行駛電子收費車道)，並經
    交通部公路總局嘉義區監理所台南監理站（下稱移送機關）
    以其違規事實明確，依道路交通管理處罰條例第33條第3項
    之規定，裁處罰緩新臺幣 (以下同)1,200 元。
二、本件聲明異議意旨略以：異議人陳述對於95年7月8日所發生
    的違規事由，直到96年6月12日接到舉發通知單始知被舉發
    ，期間將近一年時間完全不知情單，罰鍰亦因逾越應繳納費
    用期間而加重處罰，實為不合理，為此聲明異議，請求撤銷
    原處分等語。
三、按汽車行駛於高速公路、快速公路或設站管制之道路，不遵
    使用限制、禁止、行車管制及管理事項之管制規則，未依規
    定行駛車道，處汽車駕駛人新臺幣三千元以上六千元以下罰
    鍰，處罰條例第33條第3項定有明文。因此，需為汽車駕駛
    人，始為上開法規所應處罰之對象，合先敘明。
四、經查:
 (一) 異議人所有牌照號碼8J-3289號自用一般小客車，於95年7
      月8日2時4分，遭警逕行舉發於行經國道1號新營收費站南
      下第7車道，行駛高速公路，於駛進收費站繳費時，未依
      標誌指示過站繳費 (未申裝e通機行駛電子收費車道)，固
      有內政部警政署國道公路警察局95年9月29日公警局交字
      第ZDQ000083號舉發違反道路交通管理事件通知單1份附卷
      可稽。
（二）惟異議人之代理人乙○○於本院96年7月18日訊問時辯稱
      ：：「（法官問：8J-3289號自小客車是她所有?) 是的，
      但都是由我家人在使用，她沒有在使用，因她都在台北上
      班，都騎機車。」、「（法官問：95年7月8日凌晨2時4分
      ，在經過新營收費站南下第七車道時，當時何人駕駛?(
      提示舉發照片影本)) 我朋友，姓戴，不知道名字，只知
      道住台南市，詳細地址待查。」而上開戴姓朋友為丙○○
      ，且伊為本案違規行為發生時之上開車輛駕駛人，業據證
      人丙○○於本院96年8月8日調查時証稱在卷（見是日之訊
      問筆錄），若證人丙○○非上開違規行為之汽車駕駛人，
      豈有甘冒觸犯偽證罪責之理？準此，異議人辯稱其非本件
      違規行為發生時之駕駛人，自堪採信。
 (三) 依道路交通管理處罰條例第85條第1項、第4項規定，原則
      上推定汽車所有人具有可歸責之過失，而對其課以舉證真
      正之違規駕駛人或證明無可歸責之事由存在，始能免除受
      罰之責任，故若汽車所有人能舉證真正之違規駕駛人者，
      即可免除受罰。經查：上揭車輛所有人即異議人陳稱其非
      本件違規行為發生時之駕駛人，並經本院調查其陳述與證
      人丙○○證述相符，本案違規行為之車輛駕駛人係丙○○
      當可認定，異議人自非為原處分所應裁處之人。
五、綜上所述，異議人於本件案載違規時間，既非該違規車輛之
    真正使用人，故其並無原處分意旨所稱之違規行為應無疑義
    ，而原處分機關貿然予以裁罰，於法即有未合，自應由本院
    裁定將原處分撤銷，並另為異議人不罰之諭知，以資適法。
六、據上論斷，應依道路交通案件處理辦法第20條前段，裁定如
    主文。
中    華    民    國    97    年    1    月    7    日
                      交通法庭  法  官  陳淑勤
以上正本證明與原本無異。
如不服本裁定應於送達後5日內向本院提出抗告狀。
                                書記官  陳金堂
中    華    民    國    97    年    1    月    7    日


司法院資訊處製作；財團法人民間司法改革基金會備份。
